臺灣高雄地方法院交通事件裁定　　　　100年度交聲字第964號
原處分機關　高雄市政府交通局
法定代理人　王國材
異　議　人
即受處分人　林松毅
上列異議人因違反道路交通管理處罰條例案件，對於高雄市政府
交通局民國100 年4 月28日所為之裁決（高市交裁字第裁32-BUB
006706號），聲明異議，本院裁定如下：
    主  文
原處分撤銷。
林松毅汽車駕駛人，二輛以上汽車共同在道路上以危險方式駕駛
，應吊銷駕駛執照及接受道路交通安全講習。
    理  由
一、原處分意旨略以：異議人即受處分人林松毅於民國100 年1
    月9 日凌晨4 時1 分許，駕駛其所租賃之車牌號碼3151-VV
    號租賃小客車，沿高雄市○○路、南屏路、裕誠路，經高雄
    市政府警察局鼓山分局舉發「二輛以上汽車共同在道路上以
    危險方式駕駛」之違規，依道路交通管理處罰條例第43條第
    3 項、第4 項規定，裁處罰鍰新臺幣（下同）3 萬元，吊銷
    駕駛執照，3 年內禁考（以下簡稱鼓山分局違規舉發案）等
    語。
二、異議意旨略以：異議人於100 年1 月9 日凌晨3 時56分許，
    駕駛上開租賃小客車，行經高雄市○○路、昌裕街口，經高
    雄市政府左營分局舉發「二輛以上汽車共同在道路上以危險
    方式駕駛」之違規（以下簡稱左營分局違規舉發案），並以
    公共危險罪移送臺灣高雄地方法院檢察署偵辦，復於同日凌
    晨4 時1 分許，再經警以同一理由舉發（即上開鼓山分局違
    規舉發案），上開2 次舉發之行為，乃基於單一犯意之同一
    行為，異議人坦承確有該違規行為，然鼓山分局舉發案之舉
    發行為，基於一事不二罰之原則，應不得再處罰，爰請求撤
    銷原處分等語。
三、按汽車駕駛人，駕駛汽車有在道路上蛇行，或以其他危險方
    式駕車之情形者，處6 千元以上2 萬4 千元以下罰鍰，並當
    場禁止其駕駛；二輛以上之汽車共同違反第1 項規定，或在
    道路上競駛、競技者，處汽車駕駛人3 萬元以上9 萬元以下
    罰鍰，並當場禁止其駕駛及吊銷其駕駛執照；汽車駕駛人違
    反第1 項、第3 項規定者，應接受道路交通安全講習，道路
    交通管理處罰條例第43條第3 項、第1 項第1 款、第5 項前
    段分別定有明文。另按「違反行政法上義務而受罰鍰、沒入
    或其他種類行政罰之處罰時，適用本法。但其他法律有特別
    規定者，從其規定」，行政罰法第1 條定有明文。本件原處
    分機關係適用道路交通管理處罰條例第48條第1 項第2 款、
    第63條及第61條第1 項第4 款規定，其處罰種類各為罰鍰、
    記違規點數及吊銷駕駛執照，核屬上開行政罰法所定之行政
    罰。從而，違反上開處罰條例之交通事件，亦應適用行政罰
    法之相關規定。次按行為人之行為違反法律，而得同時適用
    刑罰與行政罰時，為避免一事二罰，行政罰法第26條第1 項
    、第2 項乃分別規定：「一行為同時觸犯刑事法律及違反行
    政法上義務規定者，依刑事法律處罰之。但其行為應處以其
    他種類行政罰或得沒入之物而未經法院宣告沒收者，亦得裁
    處之」、「前項行為如經不起訴處分、緩起訴處分確定或為
    無罪、免訴、不受理、不付審理、不付保護處分、免刑、緩
    刑之裁判確定者，得依違反行政法上義務規定裁處之。」；
    同法第32條並規定「一行為同時觸犯刑事法律及違反行政法
    上義務規定者，應將涉及刑事部分移送該管司法機關。前項
    移送案件，司法機關就刑事案件為不起訴處分、緩起訴處分
    確定或為無罪、免訴、不受理、不付審理、不付保護處分、
    免刑、緩刑、撤銷緩刑之裁判確定，或撤銷緩起訴處分後經
    判決有罪確定者，應通知原移送之行政機關。前二項移送案
    件及業務聯繫之辦法，由行政院會同司法院定之。」其立法
    目的，無非以一行為同時觸犯刑事法律及違反行政法上義務
    之規定時，由於刑罰與行政罰同屬不法行為之制裁，而刑罰
    之懲罰作用較強，依刑事法律處罰即足資警惕，無再處行政
    罰之必要，但罰鍰以外之沒入或其他種類行政罰，因兼具維
    護公共秩序之作用，為達行政目的，行政機關仍得併予裁處
    ，應先敘明。
四、經查：
（一）上開左營分局及鼓山分局違規舉發案等情，有高雄市政府
      警察局左營分局高市警交相字第BJB007664 號舉發違反道
      路交通管理事件通知單、鼓山分局高市警交相字第
      BUB006706 號舉發違反道路交通管理事件通知單及高雄市
      政府交通局100 年4 月28日高市交裁字第裁32-BUB006706
      號違反道路交通管理事件裁決書在卷可稽（本院卷第7 頁
      、第17頁、第22頁），是此部分事實，堪以認定。然上開
      2 違規舉發案之舉發地點分別為高雄市○○路、昌裕街；
      以及明誠路、南屏路、裕誠路等路段，從地圖可顯示，異
      議人係從本館路直行至昌裕街，再轉至明誠路，行至南屏
      路再轉往明華路、裕誠路方向行駛，有本院查詢之地圖（
      本院卷第48頁至第49頁）在卷可參，行駛地點甚為接近；
      舉發時間分別為100 年1 月9 日凌晨3 時56分許及4 時1
      分許，時間差距不到5 分鐘，於時間、地點皆密接之情形
      下，本院認定異議人於上開2 違規舉發案係屬同一行為。
（二）本件異議人於上揭時、地，因駕駛上開租賃小客車加入飆
      車族行列，共同於高雄市市區道路上以集結車輛、併排競
      速、佔據道路等危險方式行駛，致生上開路段公眾往來之
      危險，經執行防制危險駕車專案勤務之員警發現而尾隨蒐
      證並查獲上情，故依法開單舉發，並移送臺灣高雄地方法
      院檢察署檢察官偵辦，嗣經檢察官以異議人觸犯刑法第
      185 條第1 項之妨害公眾往來安全罪，以98偵字第22578
      號偵查後起訴，經本院以100 年度審訴字第2595號判決判
      處有期徒刑3 月確定；以及異議人上開交通違規行為，經
      原處分機關裁決處罰鍰3 萬元，及吊銷駕駛執照，並命接
      受道路交通安全講習等事實，為異議人所不爭執，且有高
      雄市政府交通局100 年4 月28日高市交裁字第裁32-BUB00
      6706號違反道路交通管理事件裁決書、上開起訴書、判決
      書、本院刑事書記官辦案進行簿、臺灣高等法院被告前案
      紀錄表附卷可參，此部分事實均堪認定。是依前揭說明，
      本件受處分人違反道路交通管理處罰條例第43條第3 項、
      第1 項第1 款之二輛以上汽車共同在道路上以危險方式駕
      駛之違規情節甚為明確，而異議人上開行為亦同時觸犯刑
      事法律，此部分業經本院判決確定，本諸行政罰法第26條
      第1 項本文之意旨，因對違規者科處行政秩序罰，與刑事
      制裁所欲達到保護交通安全之目的相同，是對之處以較重
      之刑事制裁已足，無重複處罰之必要，從而，行政機關應
      不得就同一行為，再對異議人科處與刑罰相類之罰鍰處分
      。
五、綜上所述，異議人上開二輛以上汽車共同在道路上以危險方
    式駕駛之交通違規行為，依行政罰法第26條第1 項本文規定
    ，既已依刑事法律處罰，即無再依上開道路交通管理處罰條
    例第43條第3 項、第1 項第1 款裁處行政罰鍰之餘地，異議
    人雖係主張鼓山分局及左營分局之2 次違規舉發行為違反一
    事不二罰之規定，然原處分已有如上開說明之違誤，自應予
    以撤銷，並由本院另為裁定如主文第2 項所示。至原處分裁
    處吊銷駕駛執照以及施以道路交通安全講習部分，性質上為
    對於預防將來再犯危險之管制罰，屬達成遏止危險駕車之不
    法行為，維護道路交通用路權人之安全等行政目的所必要之
    罰鍰以外之其他種類行政罰，依行政罰法第26條第1 項但書
    之規定，該部分裁處於法並無違誤，惟原處分既經撤銷，本
    院自為處分時，仍一併重新諭知，併此敘明。
六、據上論斷，應依道路交通管理處罰條例第87條第2 項，道路
    交通事件處理辦法第19條前段，裁定如主文。
中    華    民    國   100    年    12    月    7     日
                    交通法庭    法  官  郭任昇
以上正本證明與原本無異。
如不服本裁定，應於收受送達後5 日內向本院提出抗告狀。
中    華    民    國   100    年    12    月    7     日
                                書記官  葉玉芬